---
title: "_Лабораторна робота № 3_. Розвідувальний аналіз даних"
author: "&copy; [Костін Є.В.](https://github.com/NickWayne02), `r format(Sys.time(), '%Y')`"
date: "`r Sys.Date()`"
output:
#   pdf_document:
#     highlight: tango
#     toc: yes
  html_notebook:
    # citation_package: natbib
    toc: yes # Оглавление
    toc_float: true
    highlight: tango # Цвет подсветки кода
fontsize: 12pt # размер шрифта
header-includes:
 \usepackage[T2A]{fontenc}
 \usepackage[utf8]{inputenc}
 \usepackage[russian]{babel}
editor_options: 
  chunk_output_type: console
---




# Варіанти завдань на лабораторну роботу

```{r include=FALSE}
library(tidymodels)
```



```{r}

# Дані беремо з датасета PimaIndiansDiabetes пакета mlbench
library(mlbench)
data(PimaIndiansDiabetes)

diabetes_orig <- as_tibble(PimaIndiansDiabetes)
diabetes_orig

```



# Опис датасета 

Набір даних містить інформацію про статус діабету жінок племені Піма.
 
Інформація про дані:
   
`pregnant` -- кількість вагітностей вагітностей;

`glucose` -- концентрація глюкози в крові;
 
`pressure` - артеріальний тиск;

`triceps` – товщина шкірної складки трицепса;

`insulin` - 2-годинний сироватковий інсулін;

`mass` – індекс маси тіла;

`pedigree` - функція родоводу;

`age` - вік;

`diabetes` - змінна класу (тест на діабет)


# Варіанти завдань 

1. Побудувати модель парної регресії залежності артеріального тиску (`pressure`) вагітної від віку (`age`)

```{r}
# Приклад даних
data <- data.frame(
  age = c(25, 30, 35, 40, 45),
  pressure = c(120, 130, 140, 150, 160)
)

# Створюємо модель
model_pressure_age <- lm(pressure ~ age, data = data)

# Результати
summary(model_pressure_age)

library(ggplot2)

ggplot(diabetes_orig, aes(x = age, y = pressure)) +
  geom_point() +
  geom_smooth(method = "lm", col = "red") +
  labs(title = "Regression of Pressure on Age", x = "Age", y = "Pressure")

```

2. Побудувати модель парної регресії залежності артеріального тиску (`pressure`) вагітної від індексу маси тіла (`mass`)

```{r}
# Приклад даних
data <- data.frame(
  mass = c(22, 24, 26, 28, 30),
  pressure = c(120, 125, 130, 135, 140)
)

# Створюємо модель
model_pressure_mass <- lm(pressure ~ mass, data = data)

# Результати
summary(model_pressure_mass)

ggplot(diabetes_orig, aes(x = mass, y = pressure)) +
  geom_point() +
  geom_smooth(method = "lm", col = "red") +
  labs(title = "Regression of Pressure on Mass", x = "Mass", y = "Pressure")

```

3. Побудувати модель парної регресії залежності концентрації глюкози крові (glucose) вагітної від 2-годинного сивороточного інсуліну (`insulin`)

```{r}
# Приклад даних
data <- data.frame(
  insulin = c(20, 40, 60, 80, 100),
  glucose = c(90, 110, 130, 150, 170)
)

# Створюємо модель
model_glucose_insulin <- lm(glucose ~ insulin, data = data)

# Результати
summary(model_glucose_insulin)

ggplot(diabetes_orig, aes(x = insulin, y = glucose)) +
  geom_point() +
  geom_smooth(method = "lm", col = "red") +
  labs(title = "Regression of Glucose on Insulin", x = "Insulin", y = "Glucose")

```

4. Побудувати модель парної регресії залежності товщини шкірної складки трицепса (`triceps`) вагітної від 2-годинного сивороточного інсуліну (`insulin`)

```{r}
# Приклад даних
data <- data.frame(
  insulin = c(15, 30, 45, 60, 75),
  triceps = c(10, 15, 20, 25, 30)
)

# Створюємо модель
model_triceps_insulin <- lm(triceps ~ insulin, data = data)

# Результати
summary(model_triceps_insulin)

ggplot(diabetes_orig, aes(x = insulin, y = triceps)) +
  geom_point() +
  geom_smooth(method = "lm", col = "red") +
  labs(title = "Regression of Triceps on Insulin", x = "Insulin", y = "Triceps")

```

5. Побудувати модель парної регресії залежності 2-годинного сивороточного інсуліну (`insulin`)  вагітної від віку (`age`)

```{r}
# Приклад даних
data <- data.frame(
  age = c(25, 30, 35, 40, 45),
  insulin = c(10, 20, 30, 40, 50)
)

# Створюємо модель
model_insulin_age <- lm(insulin ~ age, data = data)

# Результати
summary(model_insulin_age)

ggplot(diabetes_orig, aes(x = age, y = insulin)) +
  geom_point() +
  geom_smooth(method = "lm", col = "red") +
  labs(title = "Regression of Insulin on Age", x = "Age", y = "Insulin")

```