---
title: "Лабораторна робота №2. Маніпулювання даними"
author: "&copy; [Костін Є.В.](https://github.com/NickWayne02), `r format(Sys.time(),
'%Y')`"
date: "`r Sys.Date()`"
output:
  html_notebook:
    toc: yes
    toc_float: yes
    highlight: tango
    fontsize: 12pt
  editor_options:
    chunk_output_type: inline
---

*Мета:* Засвоєння принципів, знайомвство з інструментами та набуття навичок манпулювання даними (wrangle) засобами мови програмування R та колекції пакетів tidyverse (Hadley Wickham 2021c).

## Хід роботи

Створити реляційну БД, використовуючи СУБД SQLite. Виконати експорт даних у БД зі стандартного набору nycflights13 щодо авіаперевезень аеропорту Нью-Йорк за 2013 рік.

Налаштувати індекси: (“year,” “month,” “day”), “carrier,” “tailnum,” “dest.”
Підготувати RMarkdown-документ, який би давав можливість генерувати електронний звіт з результатами виконання наступних задач:

вибрати поля year:day, dep_delay, arr_delay з таблиці flights.
вибрати всі рейси з часом затримки (dep_delay) більше ніж 240 хв.
Обчислити середній час затримки вильоту (dep_time) з попереднім групуванням по відстані авіамаршруту (dest).
Обчислити для кожного бортового номеру літака з кількістю рейсів більше 100 середній час затримки прибуття та кількість рейсів; дані впорядкувати за убуванням часу затримки прибуття.
розділити набір даних по літаках і розрахувати кількість вильотів і середню дальність польоту і затримку прибуття; побудувати графік залежності середньої затримки від середньої дальності польоту (за допомогою ggplot2).
знайти кількість літаків і кількість вильотів в усі можливі пункти призначення.

## Виконання завдання

### 1. Створив реляційну БД, використовуючи СУБД SQLite.

```{r}
# Підключив необхідні бібліотеки
library(DBI)
library(dplyr)
library(RSQLite)
library(nycflights13)

# Створив папку Data
dataDir <- "data"
if (!dir.exists(dataDir)) {
  dir.create(dataDir)
  message("Папка створена: ", dataDir)
}
  
# Встановив з'єднання з базою даних
connection <- dbConnect(RSQLite::SQLite(), "data/flightsDB.sqlite3")

# Скопіював дані у БД
DBTables <- dbListTables(connection)
if (!"flights" %in% DBTables) {
  flightsDB <- copy_to(connection, nycflights13::flights, "flights",
        temporary = FALSE, 
        indexes = list(
          c("year", "month", "day"), 
          "carrier", 
          "tailnum",
          "dest"
        )
)
} else {
  flightsDB <- tbl(connection, "flights")
}

# Вивів перші 8 рядків
head(flightsDB, 8)
```

### 2. Вивів поля `year:day`, `dep_delay`, `arr_delay` з таблиці flights

```{r}
flightsDB %>% select(year:day, dep_delay, arr_delay)
```

### 3. Вибрав всі рейси з часом затримки (dep_delay) більше ніж 240 хв.

```{r}
flightsDB %>% filter(dep_delay > 240)
```

### 4. Обчислив середній час затримки вильоту (dep_time) з попереднім групуванням по відстані авіамаршруту (dest).

```{r}
flightsDB %>% 
  group_by(dest) %>%
  summarise(delay = mean(dep_time, na.rm = TRUE))
```

### 5. Обчислив для кожного бортового номеру літака з кількістю рейсів більше 100 середній час затримки прибуття та кількість рейсів; дані впорядкував за убуванням часу затримки прибуття.

```{r}
flightsDB %>% 
  group_by(tailnum) %>%
  summarise(
    delay = mean(arr_delay),
    num_flights = n()
  ) %>% 
  arrange(desc(delay)) %>%
  filter(num_flights > 100)
```

### 6. Розділив набір даних по літаках і розрахувати кількість вильотів і середню дальність польоту і затримку прибуття; побудував графік залежності середньої затримки від середньої дальності польоту (за допомогою ggplot2).

```{r}
library(ggplot2)
planes <- group_by(flights, tailnum)
delay <- summarise(planes,
  count = n(),
  dist = mean(distance, na.rm = TRUE),
  delay = mean(arr_delay, na.rm = TRUE))
delay <- filter(delay, count > 20, dist < 2000)

ggplot(delay, aes(dist, delay)) +
  geom_point(aes(size = count), alpha = 1/2) +
  geom_smooth() +
  scale_size_area()
```

### 7. Знайшов кількість літаків і кількість вильотів в усі можливі пункти призначення.

```{r}
destinations <- group_by(flights, dest)
summarise(destinations,
  planes = n_distinct(tailnum),
  flights = n()
)
```

```{r}
DBI::dbDisconnect(connection)
```